【裁判字號】    97,消債抗,12
【裁判日期】    970923
【裁判案由】    更生事件
【裁判全文】
臺灣臺北地方法院民事裁定            97年度消債抗字第12號
抗  告  人  甲○○
上列抗告人因消費者債務清理事件聲請更生，對於中華民國97年
6月2日本院97年度消債更字第226號裁定提起抗告，本院裁定如
下：
    主  文
抗告駁回。
抗告程序費用新臺幣壹仟元由抗告人負擔。
    理  由
一、抗告意旨略以：原裁定以抗告人未依法向最大債權金融機構
    提出協商聲請並提出債權人清冊，且此一事由無法補正為由
    ，而駁回抗告人依據消費者債務清理條例之規定所提出之更
    生聲請，然抗告人之最大債權銀行本為中華商業銀行股份有
    限公司，之後該公司將其對抗告人之債權託管並移轉予台北
    富邦商業銀行（下稱台北富邦銀行）所致，且聲請人亦向台
    北富邦銀行提出協商之請求，並將協商聲請書以雙掛號之方
    式寄往台北富邦銀行，然未獲回應，原裁定不察，亦未通知
    補正即逕予抗告上之上開聲請，顯有違法之處，爰提起本件
    抗告等語。
二、按聲請更生或清算不合程式或不備其他要件者，法院應以裁
    定駁回之。但其情形可以補正者，法院應定期間先命補正，
    消費者債務清理條例第8條（下稱消債條例）定有明文。次
    按債務人對於金融機構因消費借貸、自用住宅借款、信用卡
    或現金卡契約而負債務，在聲請更生或清算前，應提出債權
    人清冊，以書面向最大債權金融機構請求協商債務清償方案
    並表明共同協商之意旨，消債條例第151條第1項亦有明文。
    核此條項之立法目的，係為使債務人與多數債權人間能自主
    解決其債務，以疏減法院負擔，有效分配司法資源，遂採行
    協商前置主義，故債務人自應確實經此協商程序，始能聲請
    更生或清算。又消債條例第151條第1項雖僅規定債務人應提
    出債權人清冊，但中華民國銀行公會（下稱銀行公會）為使
    協商前置程序順利快速進行，遂擬定債務人申請協商所需文
    件包括：(1)前置協商申請書；(2)身分證正反面影本；(3)申請
    人財產及收支狀況說明書；(4)債權人清冊；(5)近2年綜合所
    得資料清單及最近1個月核發財產資料；(6)近3個月薪資證明
    （如無證明請出具收入切結書）；(7)勞工保險投保資料表及
    明細（如無資料可免提供）等項，有民眾申請前置協商所需
    文件說明1份在卷可查。經核上開文件係為認定「確為債務
    人本人申請協商」及「可能履行之協商內容」，均為達成協
    商所需審核之文件，且要求債務人提出上開文件，並無困難
    之處，為使協商能順利進行，銀行公會上開要求，尚無不當
    。至同法第153條雖然規定「自債務人提出協商請求之翌日
    起逾三十日不開始協商，或自開始協商之翌日起於九十日協
    商不成立，債務人得逕向法院聲請更生或清算」，然觀諸其
    立法意旨「為使受理協商之金融機構調閱債務人之財產、收
    入、業務及信用狀況，及參與協商之金融機構得及時取得資
    訊，並使債權人、債務人雙方得充分溝通，爰修正本條所定
    期間」，上開法文所指稱之債務人已提出協商請求，自應以
    債務人依據上開規定提出債權人清冊以及相關文件為據。
三、抗告人雖主張其已向中華商業銀行提出協商之請求，並提出
    97年4月17日函文與回執1份為證，然觀諸上開律師函文之內
    容，僅記載「依據消費者債務清理條例第151條規定，以書
    面向貴行請求債務協商，請台端於收到函文後，七日內與律
    師聯繫，或與當事人甲○○聯絡，否則視為協商不成立，逕
    予聲請更生」，並未提出債權人清冊與上開申請協商所需之
    文件，是抗告人主張最大債權銀行不開始協商，逕向法院聲
    請更生或清算，難謂有據，從而抗告人之更生聲請，既欠缺
    前置協商程序，且此欠缺不能補正，原審法院駁回抗告人更
    生之聲請，應為有理由，抗告人求予廢棄，為無理由，應予
    駁回。
四、據上論結，本件抗告為無理由，依消費者債務清理條例第15
    條、第495條之1第1項、第449條、第95條、第78條，裁定如
    主文。
中    華    民    國    97    年    9    月    23    日
                  民事第四庭  審判長法    官  周祖民
                                    法    官  趙子榮
                                    法    官  匡  偉
以上正本係照原本作成。
本裁定不得再抗告。
中    華    民    國    97    年    9    月    23    日
                                    書 記 官  陳莉庭


司法院資訊處製作；財團法人民間司法改革基金會備份。
